臺灣高等法院刑事判決　　　　　　　　　　　　　九十三年度上易字第一一四七號
　　上　訴　人　台灣板橋地方法院檢察署檢察官
　　被　　　告　甲○○
右上訴人因竊盜案件，不服臺灣板橋地方法院九十二年度易字第二八六四號，中華民
國九十三年四月三十日第一審判決（起訴案號：臺灣板橋地方法院檢察署九十二年度
偵緝字第一一四七號），提起上訴，本院判決如左：
    主  文
上訴駁回。
    理  由
一、公訴意旨略以：被告甲○○基於意圖為自己不法所有而竊取他人財物之犯意，於
    民國（下同）九十二年一月二十七日十八時許，在臺北縣樹林市○○路一○一號
    前，竊取乙○○所有車牌號碼為ＨＹ─六一三八號之自用小客車，得手後將該車
    售予不知情之忠信汽車公司負責人蕭毓平（另由檢察官為不起訴處分），蕭毓平
    並將上開車輛陳列在其所經營位於桃園縣龜山鄉○○路○段五五五號之忠信汽車
    公司，嗣為警於九十二年一月二十九日十七時在前開汽車公司之陳列場內查獲，
    並扣得車牌號碼為ＨＹ─六一三八號之自用小客車乙輛、汽車鑰匙乙支及上開自
    用小客車之汽車行車執照乙張等情，因認被告涉犯刑法第三百二十條第一項之竊
    盜罪嫌。
二、按犯罪事實應依證據認定之，無證據不得推定其犯罪事實；又不能證明被告犯罪
    者，應諭知無罪之判決，刑事訴訟法第一百五十四條第二項、第三百零一條第一
    項分別定有明文。又犯罪事實之認定，應憑真實之證據，倘證據是否真實尚欠明
    確，自難以擬制推測之方法，為其判斷之基礎；而認定犯罪事實之證據係指足以
    認定被告確有犯罪行為之積極證據而言，該項證據自須適合於被告犯罪事實之認
    定，始得採為斷罪資料，最高法院五十三年著有臺上字第六五六號、二十九年上
    字第三一０五號判例。且刑事訴訟上證明之資料，無論其為直接或間接證據，均
    須達於通常一般之人均不致有所懷疑，而得確信其為真實之程度，始得據為有罪
    之認定，若其關於被告是否犯罪之證明未能達此程度，而有合理懷疑之存在，致
    使無從形成有罪之確信，根據「罪證有疑，利於被告」之證據法則，即不得遽為
    不利被告之認定，亦有最高法院七十六年度臺上字第四九八六號判例可稽。其以
    情況證據（即間接證據）斷罪時，尤須基於該證據在直接關係上所可證明之他項
    情況事實，本乎推理作用足以確證被告有罪，方為合法，不得徒憑主觀上之推想
    ，將一般經驗上有利被告之其他合理情況逕予排除，此觀諸最高法院三十二年上
    字第六十七號判例意旨亦甚彰明。
三、公訴人認被告涉犯右開犯嫌，無非係以臺北縣政府警察局車輛失竊電腦輸入單、
    車輛竊盜車牌失竊資料個別查詢報表、臺北縣政府警察局樹林分局贓物認領保管
    單、臺北縣政府警察局樹林分局竊盜案件現場照片六張、證人楊正吉、蘇詔牧、
    陳威橋之證述、另案被告蕭毓平之供述及被告之供述等，為其論據。
四、惟訊之被告甲○○固坦認將上開車輛出售予蕭毓平之事實，惟堅詞否認有何竊盜
    犯行，辯以該自用小客車係受經營登峰車行從事中古車買賣之陳威橋委託代為出
    售，汽車、鑰匙及行車執照，均為陳威橋所交付，伊並不知該車係失竊之贓車等
    語。經查：
(一)乙○○於九十二年一月十二日因遠行之故，乃將登記於其母林秀娥名下而由其使
    用持有車牌號碼為ＨＹ─六一三八號之自用小客車，停放於臺北縣樹林市○○路
    一○一號前，嗣於同年月二十四日返回上址欲為取車時，發覺該車連同放置其內
    之行車執照已然失竊，遂立即報警處理，此經被害人乙○○於警詢及偵查中指陳
    綦詳（參九十二年度偵字第三三九四號偵查卷第七頁、第三十七頁），復有臺北
    縣政府警察局車輛失竊電腦輸入單（見第三三九四號偵卷第十七頁）、車輛竊盜
    車牌失竊資料個別查詢報表（見第三三九四號偵卷第二六之一頁）、臺北縣政府
    警察局樹林分局贓物認領保管單（見第三三九四號偵卷第十三頁），及行車執照
    影本、
    一三八號之自用小客車係失竊贓車，應可認定。又被告甲○○於九十二年一月十
    六日十六時二十分許，與經營忠信汽車公司從事中古車買賣之蕭毓平簽訂買賣契
    約書，將上開車牌號碼為ＨＹ─六一三八號之自用小客車乙輛以新臺幣（下同）
    十二萬五千元之價格出賣予蕭毓平，並將車輛及鑰匙乙支與行車執照乙紙交付予
    蕭毓平，嗣經警於九十二年一月二十九日十七時許，在位於桃園縣龜山鄉○○路
    ○段五五五號之忠信汽車公司陳列場內查獲該自用小客車乙輛、鑰匙乙支與行車
    執照乙紙等情事，亦為被告甲○○（見第三三九四號偵卷第五三頁，見偵緝卷第
    十一、二三頁，原審卷第十八頁），及與同案被告蕭毓平於偵查中供述一致在卷
    可稽（見第三三九四號偵卷第五、三九頁），復有經甲○○及蕭毓平簽署之汽車
    買賣契約書乙份（見第三三九四號偵卷第十四頁）在卷足憑。是以上開自用小客
    車係於九十二年一月十二日至九十二年一月十六日之期間內失竊之事實，應堪認
    定。從而被告於出售該自用小客車予蕭毓平前，究係如何取得該車，即為本件應
    予查證之關鍵。
(二)被告在原審審理中雖辯解該車係受陳威橋委託代為出售，當時尚有另一車行之老
    闆張國義知情，伊實不知該車係失竊之贓車，並稱與陳威橋原約定俟車輛賣出後
    再交付車款及簽訂買賣契約書云云（原審卷第十八頁）。然其後伊以十二萬五千
    元之價格出賣予蕭毓平時，實際僅取得七萬五千元之款項，餘五萬元則以先前蕭
    毓平曾代伊向當鋪贖回另乙輛汽車所支付之贖款五萬元抵償之，故因伊無法將全
    部之十二萬五千元款項交付予陳威橋，陳威橋遂拒絕簽訂買賣契約書云云（原審
    卷第十八、八六頁）。惟證人陳威橋於偵查及審理中均堅詞否認見過該車或有委
    託被告出售之情事，並表示為保障客戶權益，其出售之每一部汽車均有簽署買賣
    契約書等語（見偵緝卷第二三頁，原審卷第六三頁）。另證人張國義亦到庭結證
    陳稱並不知陳威橋是否曾將上開車輛交由被告出售，其亦未曾見過該車或評估過
    車價，亦不知陳威橋有無交過這部車給被告賣等語（原審卷第七九至八一頁審判
    筆錄），則被告所稱係向陳威橋取得該車而出售云云，已難認屬實。又被告就其
    取車時何以未與陳威橋簽訂買賣契約書乙節，於偵查中先稱係因先前已與陳威橋
    有過多次交易，故此次未簽訂買賣契約書云云（參偵緝卷第二十頁背面），其後
    在原審審理中又改稱係因伊無法將全部之十二萬五千元款項交付予陳威橋，陳威
    橋遂拒絕簽訂買賣契約云云（原審卷第十八頁）；而就其所稱自己代陳威橋出售
    該車可得之報酬若干乙節，原稱與陳威橋約定報酬為五千元（原審卷第十八頁）
    ，嗣又改稱與陳威橋約定以所賣價款超過十二萬五千元之部分為伊可得之報酬云
    云（原審卷第八四頁）。被告就取車時何以未與陳威橋簽訂買賣契約書，及代為
    出售上開汽車可得之報酬如何計算等重要情節，所述前後不一，顯有匿飾，足認
    所為該車係陳威橋委託出售而不知為贓車之辯解，容屬事後圖卸之詞，不足採信
    。
(三)惟本件雖能證明被告確有出售贓車之行為，惟其究竟如何取得該贓車，依卷存事
    證尚難遽為認定，蓋被告取得該車之原因，固可能係自行竊取而得，此亦不違事
    理之推論，然尚不能排除係向他人故買或收受之可能性，是茍無其他積極事證，
    自不得逕為認定該車必係被告竊取而得，否則不無有擬制推測之嫌。而證人陳威
    橋（見偵緝卷第二三頁）、楊正吉及蘇詔牧（見第三三九四號偵卷第四一頁反面
    ）於偵查中所為證述，或為關於被告出售該車予蕭毓平之情形，或為被告曾將該
    車洽賣他人之情形，均與被告是否竊取該車無關，是以被告取得該車之原因既仍
    有竊盜以外之可能，則就公訴人指訴被告之竊盜犯嫌，依本件現存之證明資料，
    尚未達於通常一般之人均不致有所懷疑，而得確信其為真實之證明程度，仍有合
    理懷疑之存在，致使無從形成其確有竊盜犯嫌之確信，而檢察官上訴諸理由，又
    均僅係推論之詞，則公訴人所指出之證明方法及所提出之證據，均不足以證明被
    告確有為本案犯行。此外，復查無其他積極事證可認被告確有竊取上開自用小客
    車，依前開說明及「罪證有疑，利於被告」之證據法則，原審以不能證明被告犯
    竊盜罪，而為被告無罪之諭知，經核其認事用法均無不當，應予維持。檢察官上
    訴指摘原判決不當，為無理由，應予駁回。
五、至被告所稱上開車輛係由陳威橋所交付乙節固不足採，然其確有取得該車並出售
    他人之行為，已無疑義，就被告究竟如何取得該車之事實，依目前卷存事證，似
    僅有被告所稱係向他人取得該車之供述證據可為佐據。雖其所稱取得之對象為陳
    威橋乙節無可採信，然亦不能排除係向陳威橋以外之其他人收受而取得之嫌疑。
    而參酌被告於本案偵審過程中供述多有前後矛盾，及其出賣該車所得價金仍自行
    保留等情，其取得該車時主觀上應不無有上開車輛係屬贓車之認識，即非合法之
    可能性，否則其於偵審中何以供述前後不一而有匿飾之情形？是以被告就此實不
    排除其另有涉贓物罪嫌之虞，惟此部分未據起訴，法院尚不得逕予審判，應由檢
    察官另行斟酌處理，併此敘明。
六、台灣桃園地方法院檢察署以九十三年九月七日桃檢清辰九十三偵字第四三二二號
    函請併案審理部分（即台灣桃園地方法院檢察署九十三年度偵字第四三二二號偵
    查案件），認被告甲○○意圖為自己不法之所有，於民國九十二年十一月一日下
    午十六時許，利用不知情之張俊本（另由檢察官為不起訴處分）駕駛拖吊車，在
    桃園縣平鎮市○○路三一八號前，竊取丙○○所有之事故車輛八Ｇ─０八四三號
    自小客車後，欲轉賣徐家鴻時，經警循線查獲，因認被告亦涉有刑法第三百二十
    條第一項之竊盜罪嫌，而與本案具有連續犯之裁判上一罪關係。惟本件公訴人起
    訴部分既經法院諭知無罪之判決，函請併案審理部分與之即無連續犯之裁判上一
    罪關係，並非起訴效力所及，本院無從併予審理，該部分應退由檢察官另行依法
    偵查處理，附此敘明。
據上論斷，應依刑事訴訟法第三百六十八條，判決如主文。
本案經檢察官周志榮到庭執行職務。
中　　　華　　　民　　　國　　九十三　　年　　　九　　　月　　二十三　　日
                              臺灣高等法院刑事第九庭
                                    審判長法　官  李  文  成
                                          法  官  林  明  俊
                                          法　官  官  有  明
右正本證明與原本無異。
不得上訴。
                                          書記官  林  蓓  瑜
中　　　華　　　民　　　國　　九十三　　年　　　九　　　月　　二十四　　日
